---
format: 
  html:
    df-print: kable
    code-fold: true
editor: source
editor_options: 
  chunk_output_type: console
---

```{r}
#| include: false
# setwd("/home/agricolamz/work/materials/2024.04.20_epigraphy/cleaned")
library(tidyverse)
theme_set(theme_minimal() + theme(text = element_text(size = 16), legend.position = "bottom"))

df <- readxl::read_xlsx("full_dataset.xlsx")

df |> 
  distinct(code, region) |> 
  count(region) ->
  tombs
```

Всего у нас `{r} nrow(df)` имен с `r tombs$n[1]` ашкеназских и `r tombs$n[2]` горско-еврейских надгробий, на которых сохранились одно из имен (покойного/покойной или его отца) и дата. Причем в анализе использовались и имя покойного/покойной, и имя его/ее отца, в связи с этим мужских имен в датасете больше, чем женских:

```{r}
df |> 
  count(gender)
```

Кроме того, женские надгробия встречаются значительно реже в Дагестане:

```{r}
df |> 
  count(region, gender) |> 
  pivot_wider(names_from = region, values_from = n)
```

Вот как надгробия распределены по времени

```{r}
df |> 
  mutate(year = as.double(year)) |> 
  ggplot(aes(year, fill = gender))+
  geom_histogram(bins = 30)+
  facet_wrap(~region, nrow = 2, scales = "free_y")+
  labs(x = NULL, y = NULL, fill = NULL)
```


